臺灣臺中地方法院刑事判決　　　　　　　96年度訴字第3585號
公　訴　人　臺灣臺中地方法院檢察署檢察官
被　　　告　甲○○
　　　　　　　　　　(現於臺灣臺中監獄執行中)
　　　　　　乙○○
　　　　　　　　　　(現於臺灣臺中監獄執行中)
上列被告等因貪污治罪條例等案件，經檢察官提起公訴（96年度
偵字第4524、13034、23277號），被告等於準備程序中就被訴事
實為有罪之陳述，受命法官於聽取當事人之意見後，本院合議庭
裁定改由受命法官獨任以簡式審判程序審理，判決如下：
    主    文
甲○○連續非公務員，對於公務員，關於違背職務之行為，交付
賄賂，累犯，處有期徒刑柒月，減為有期徒刑參月又拾伍日，褫
奪公權壹年。
乙○○連續非公務員，對於公務員，關於違背職務之行為，交付
賄賂，處有期徒刑陸月，減為有期徒刑參月，褫奪公權壹年。
    犯罪事實及理由
一、本案犯罪事實及證據，除起訴書附表一編號7犯罪時間「95
    年6、7月間」更正為「95年6月間某日」；起訴書附表一編
    號11犯罪時間「95年6月間某日、7月間某日」更正為「95
    年6月間」；證據部分補充「被告甲○○、鄧錫煌於本院行
    準備程序時之自白」外，餘均引用檢察官起訴書之記載（如
    附件）。
二、比較新舊法部分：
(一)修正後刑法第2條第1項規定，已將新舊法律適用之「從新從
    輕」原則，改採「從舊從輕」原則，而此規定僅係規範行為
    後法律變更所生新舊法律比較適用之準據法，並非實體刑罰
    法律，自不生行為後法律變更之比較適用之問題，應逕行適
    用新法第二條第一項之規定，為「從舊從輕」之比較。又刑
    法條文雖經修正，但若僅屬單純之文字修飾，或將實務見解
    或法理明文化，而不涉及刑罰之輕重、構成要件之變更，或
    其他有利、不利於行為人之情形者，即無庸依刑法第2條第
    1項之規定比較新舊法，而應依一般法律適用原則，適用「
    裁判時法」處斷（最高法院95年11月17日第21次刑事庭會議
    決議意旨參照）。又修正後刑法第11條係增訂刑法於其他法
    律有「保安處分」之規定者，亦適用之，亦無關犯罪行為可
    罰性之變更，亦應逕行適用新法第11條之規定。
(二)查本件被告等所犯貪污治罪條例第11條第1項之規定，法定
    刑中得併科罰金刑，而被告行為後，94年2月2日修正公布之
    刑法業於95年7月1日施行，其中刑法第33條第5款關於主刑
    罰金已修正為：「罰金：新臺幣1千元以上，以百元計算。
    」與修正前之規定：「罰金：（銀元）1元以上。」之規定
    相較，修正後關於罰金刑之法定範圍顯已提高，應以行為時
    之規定有利於被告，應依修正後刑法第2條第1項前段之規定
    ，適用行為時之法律，即本件應依新修正刑法第2條第1項前
    段，適用行為時之修正前刑法第33條第5款有關於罰金之規
    定。
(三)刑法第56條「連續數行為而犯同1之罪名者，以1罪論。但得
    加重其刑至2分之1」之規定，亦經公布廢除，自95年7月1日
    施行，亦即刑法第56條廢除後，該條原規定之數行為而犯同
    一之罪名者，除有接續犯之情形外，應按數罪併罰之原則論
    處，依修正施行後刑法第2條第1項「行為後法律有變更者，
    適用行為時之法律。但行為後之法律有利於行為人者，適用
    最有利於行為人之法律」之規定，比較廢除前後刑法第56條
    之規定，廢除後之規定，並未較有利於被告，故本件應適用
    被告行為時即廢除前刑法第56條之規定予以論處。
(四)修正後刑法第47條第1項規定：「受徒刑之執行完畢，或1
    部之執行而赦免後，5年以內故意再犯有期徒刑以上之罪者
    ，為累犯，加重本刑至2分之1。」，修正後刑法第49條規定
    「累犯之規定，於前所犯罪在外國法院受裁判者，不適用之
    。」，與修正前刑法第47條規定「受有期徒刑之執行完畢，
    或受無期徒刑或有期徒刑1部之執行而赦免後，5 年以內再
    犯有期徒刑以上之罪者，為累犯，加重本刑至2分之1 。」
    ，修正前刑法第47條規定「累犯之規定，於前所犯罪依軍法
    或於外國法院受裁判者，不適用之。」不同。且修正後刑法
    關於累犯之規定，其5年以內再犯之罪以故意犯為限，始應
    論以累犯，惟如前案係依軍法審判者，亦應論以累犯。修正
    前刑法關於累犯之規定，其5年以內再犯之罪以有期徒刑以
    上之罪（不分故意犯或過失犯），均應論以累犯，惟如前案
    係依軍法審判者，則不應論以累犯。且新舊法比較，應綜其
    全部之結果，而為比較，本案被告不論依新舊法規定，均應
    論以累犯，並無有利或不利之情形，依據上開說明，應適用
    現行、有效之裁判時法規定（最高法院96年度臺上字第2552
    號判決意旨參照）。
(五) 再按貪污治罪條例之罪，宣告有期徒刑以上之刑者，並宣
     告褫奪公權，貪污治罪條例第17條定有明文，此項褫奪公
     權之宣告，具有強制性，為刑法第37條第2項之特別規定，
     不受6月以上有期徒刑之限制，法院自應優先適用（最高法
     院八十一年度臺非字第二四六號判決意旨參照）。又褫奪
     公權依我國刑法規定，為從刑之一種，依從刑附屬於主刑
     之原則，無獨立比較之問題（最高法院79年度第3次刑事庭
     會議決議參照），亦不容與其他刑法總則規定割裂適用；
     本案被告行為後，雖刑法第37條第2項關於褫奪公權之規定
     ，於94年1月7日修正，將裁量宣告褫奪公權之有期徒刑宣
     告刑下限，由6月提高為1年（宣告褫奪公權之期間為1年以
     上10年以下，則未修正），並於95年7月1日施行，然此為
     從刑之科刑規範事項，應隨同主刑適用同一準據法，且刑
     法第37條第2項有關褫奪公權之期間並未修正，均為「1 年
     以上10年以下」，是以本案應依貪污治罪條例第17條及修
     正後刑法第37條第2項規定，對被告宣告褫奪公權。
三、核被告甲○○、鄧錫煌二人所為，均係犯貪污治罪條例第11
    條第3項、第1項之2罪。又被告甲○○請替代役男夾帶進監
    獄之物品為打火機及檳榔，且其先後二次所交付之財物分別
    為新臺幣（下同）5千元（計1萬元)；被告鄧錫煌請替代役
    男夾帶進監獄之物品為香煙，且其所交付之財物亦均在5萬
    元以下，爰均依同條例第12條第2項之規定減輕其刑。又被
    告二人於審判中均自白犯行，應均依同條例第11條第4項之
    規定遞減輕其刑。再被告甲○○前於民國91間，因妨害風化
    案件，經本院判處有期徒刑5月確定，於91年1月3日易科罰
    金執行完畢，其於受有期徒刑執行完畢後5年以內再故意犯
    本件有期徒刑以上之罪，為累犯，應依刑法第47條第1項加
    重其刑，並依法先加後減。
四、被告二人本案犯罪時間，均在民國96年4月24日以前，是其2
    人所犯之罪，均合於減刑條件，均應依中華民國96年罪犯減
    刑條例第2條第1項第3款、第7條規定，減其宣告刑期2分之
    1。又被告2人均應依貪污治罪條例第17條及刑法第37條第2
    項規定，宣告如主文所示褫奪公權之期間。再者，刑法及其
    特別法有關加重、減輕或免除其刑之規定，依其性質，可分
    為「總則」與「分則」二種。其屬「分則」性質者，係就其
    犯罪類型變更之個別犯罪行為予以加重或減免，使成立另一
    獨立之罪，其法定刑亦因此發生變更之效果；其屬「總則」
    性質者，僅為處斷刑上之加重或減免，並未變更其犯罪類型
    ，原有法定刑自不受影響。此關乎刑法第41條、刑事訴訟法
    第376條第1 款等法律之適用，自應加以辨明。貪污治罪條
    例第11 條第4 項關於犯該條之罪自白減輕或免除其刑之規
    定，雖列於該條第1項至第3 項之末，且係就個別之特定犯
    罪行為而設，然其立法目的與自首規定雷同，係在藉此優惠
    ，鼓勵行為人及時悔悟，並早日發現真實，節省訴訟勞費。
    此一規定，既未變更其犯罪類型，自屬相當於「總則」之減
    免其刑規定，其原有法定刑並不因此而受影響 (最高法院96
    年度臺非字第28號判決意旨參照)。又貪污治罪條例第12條
    第2項係規定：犯同條例第11條第1、2項之罪，情節輕微，
    而其行求、期約或交付之財物在新臺幣五萬元以下者，減輕
    其刑。，此一規定，既僅係就犯罪情節較為輕微者，予以明
    定於量刑時應予減輕其刑，並無變更其原來交付賄賂之犯罪
    類型，依據上開說明，自亦屬相當於「總則」之減免其刑規
    定，其原有法定刑亦並不因此而受影響。本件被告2人所犯
    上開之罪，縱依前揭規定減輕其刑，並宣告6月以下有期徒
    刑，仍無諭知易科罰金之餘地，併此指明。
五、應適用之法條：刑事訴訟法第273條之1第1項、第299條第1
    項前段、第310條之2、第454條，中華民國96年罪犯減刑條
    例第2條第1項第3款、第7條，貪污治罪條例第11條第1項、
    第3項、第4項、第12條第2項、第17條，刑法第11條、第2
    條第1項、（修正前）第56條、第47條第1項、第37條第2項
    ，判決如主文。
中　　華　　民　　國　　96　　年　　12　　月　　7 　　日
                    刑事第10庭  法　官  江奇峰
上正本證明與原本無異。
如不服本判決，應於收受送達後10日內向本院提出上訴書狀（應
敘述具體理由並附繕本）。
上訴書狀如未敘述理由，應於上訴期間屆滿後20日內補提理由書
於本院。
                                書記官  江慧貞
中　　華　　民　　國　　96　　年　　12　　月　　7 　　日
附錄論罪科刑法條
【附錄本案論罪科刑法條】
◎貪污治罪條例第11條第1項：
  對於第2 條人員，關於違背職務之行為，行求、期約或交付賄
  賂或其他不正利益者，處1 年以上7 年以下有期徒刑，得併科
  新臺幣3 百萬元以下罰金。
◎貪污治罪條例第11條第3項：
  不具第 2 條人員之身分而犯前二項之罪者，亦同。
